臺中高等行政法院判決　　　　　　　　　　　　　　九十二年度簡字第一八七號
　原　　　告　甲○○
　被　　　告　財政部臺灣省中區國稅局
　代　表　人　乙○○
　訴訟代理人　丙○○
右當事人間因有關稅捐事務事件，原告不服財政部中華民國九十二年十一月二十七日
台財訴字第○九二○○五五四三一號訴願決定，提起行政訴訟，本院判決如左︰
　　主  文
訴願決定及原處分（復查決定）均撤銷。
訴訟費用由被告負擔。
    事實及理由
一、事實概要：
    原告遭人檢舉，於民國（下同）八十六年十二月二十三日至九十一年九月二十二
    日止，涉嫌未依規定申請營業登記，擅自在南投縣名間鄉○○村○○路○段四九
    三號經營天源鋁門窗修理業，銷售額合計新臺幣（下同）二、八五○、○○○元
    ，由原處分機關南投縣政府稅捐稽徵處派員查獲，經審理違章成立，乃補徵營業
    稅二八、五○○元並按所漏稅額二八、五○○元處二倍之罰鍰計五七、○○○元
    。原告不服，提起復查，期間因營業稅業務由被告承受，經被告復查決定結果，
    未獲變更，提起訴願，仍遭決定駁回，遂提起行政訴訟。
二、原告起訴主張要求原告辦理營業登記與補繳所漏稅款，係由南投縣政府稅捐稽徵
    處之承辦小姐所提出，要求原告一定要辦理，且如此即無違法。至於談話筆錄也
    是稽查人員教唆原告如何陳述，包括每個月五○、○○○元的營業額不會被扣到
    稅，隨便寫一寫沒關係，惟原告堅持每個月只有修理門窗，並未有製造成品，每
    個月僅賺取工錢，並未有五○、○○○元之營業額。原告對稅法完全不懂，原告
    未被查獲製造鋁門窗成品，被告僅在稅捐稽查人員誘使訊問下，即以之為證據，
    對原告裁罰。原告會被檢舉逃漏稅及製造違法貨品等，均係因原告之前妻為報復
    原告所為，惟業經南投縣調查站及警察局調查證實無其檢舉之事實，並經南投地
    方法院檢察署為不起訴處分在案，則被告又怎能認定原告有逃漏稅之事實等情，
    爰求為判決撤銷訴願決定及原處分。被告則以本件原告自八十六年十二月二十三
    日起至九十一年九月二十二日止未依規定申請營業登記，於南投縣名間鄉○○村
    ○○路○段四九三號經營天源鋁門窗行，從事鋁門窗修理，有原告於九十一年九
    月二十三日在南投縣政府稅捐稽徵處所作談話筆錄可稽，原處分機關乃核定每月
    銷售額五○、○○○元，合計漏報銷售額二、八五○、○○○元，惟原告於裁罰
    處分核定日（九十一年十一月二十九日）前之九十一年九月三十日補辦營業登記
    ，並於同年十一月八日補繳所漏稅款及於談話筆錄承認違章事實，原處分機關初
    查爰依稅務違章案件裁罰金額或倍數參考表，按所漏稅額酌情減輕處二倍罰鍰計
    五七、○○○元。由於違章事實有原告九十一年九月二十三日於南投縣政府稅捐
    稽徵處所作談話筆錄可稽，原告未提出證據為其主張自八十七年後即斷斷續續無
    經營鋁門窗修理，且無每個月五○、○○○元營業額云云之證明，就所訴筆錄中
    營業額係稽查人員教唆乙節，亦未提示證據，自難採據。且原告未辦營業登記而
    營業，縱非故意，亦難謂無過失，參諸司法院釋字第二七五號解釋意旨，自應論
    處為辯，求為判決駁回原告之訴。
三、按「營業人之總機構及其他固定營業場所，應於開始營業前，分別向主管稽徵機
    關申請營業登記。」、「納稅義務人，有左列情形之一者，除追繳稅款外，按所
    漏稅額處一倍至十倍罰鍰，並得停止其營業：一、未依規定申請營業登記而營業
    者。：：：」固為行為時營業稅法第二十八條、第五十一條第一款所明定。惟按
    「當事人主張事實，須負舉證責任，倘其所提出之證據，不足為主張事實之證明
    ，自不能認其主張之事實為真實。又行政官署對於人民有所處罰，必須確實證明
    其違法之事實，倘不能確實證明違法事實之存在，其處罰即不能認為合法。」改
    制前行政法院三十九年判字第二號著有判例。又受處分人之自白，必須與事實相
    符，始能採為認定違章事實之證據；處理違章案件，對違章人有利及不利之事證
    ，應一律注意，違章人請求有利於己之查證，稽徵機關非有不能查證之原因，不
    得拒絕。又違章人於行政爭訟程序外，雖經自白其後如有爭執，仍應調查其他必
    要之證據，以察是否與事實相符，苟無法證明其與事實相符，自不得採為判斷事
    實之依據（改制前行政法院七十四年判字第五一九號、七十五年判字第一六九五
    號裁判參照）。本件原處分機關以原告未依規定申請營業登記而經營鋁門窗修理
    業，按原告所漏稅額處二倍罰鍰，固非無據。惟計算原告所漏稅額係依據原告每
    月營業額而得，此每月營業額既為原告提起復查、訴願程序及本件訴訟所爭執者
    ，是本件癥結在於原處分機關所核認之原告每月營業額五○、○○○元是否真實
    。經查，原告之每月營業額依被告九十一年九月二十三日製作之筆錄，雖自白：
    「因生意清淡，僅屬打零工性質，自八十二年起每月營業額新臺幣五萬元整。」
    ，惟原告就筆錄中營業額之供述係臨時應稽查人員之訊問而陳述，並非依據帳證
    資料而為供述，其精確性如何已有疑義，加上原告於復查時表示其自八十七年以
    後就斷斷續續無經營鋁門窗修理業，當時又鬧家庭風波、又要管理茶園、又要照
    顧三名小孩，並無能力獨自經營鋁門窗修理業等情；且原告前述自白八十二年起
    每月之營業額，距被告訊問時已逾九年，則原告自白供述之每月營業額五萬元，
    是否即係本件違規期間（八十六年十二月二十三日起至九十一年九月二十二日止
    ）之每月營業額，亦顯有可疑。而被告訴訟代理人於本院庭訊時亦表示，本件除
    原告自白所製作之談話筆錄外，並無其他證據等情，則原處分機關僅憑原告上開
    筆錄中之自白，而未查證其他帳簿憑證或銀行存款等漏稅證據，即據以每月營業
    額五萬元核算其所漏稅額並裁處二倍罰鍰，顯屬率斷。
四、綜上所述，原處分（復查決定）遽依原告自白之營業額核算所漏稅額，據以補徵
    營業稅二八、五○○元並裁處二倍罰鍰五七、○○○元，自有未合，訴願決定未
    予糾正，亦有疏誤。原告執此指摘，為有理由，合將訴願決定及原處分（復查決
    定）均予撤銷，由被告另行查明後，為適法之處分，以昭折服。
據上論結，本件原告之訴為有理由，爰依行政訴訟法第二百三十六條、第一百九十五
條第一項前段、第九十八條第三項前段，判決如主文。
中　　華　　民　　國　　 九十三　　 年　　　 四　　　 月　　 二十二 　　日
                 臺 中 高 等 行 政 法 院   第 二 庭
                                   法      官  王  德  麟
右正本證明與原本無異。
如不服本判決，應於判決送達後二十日內，以本訴訟事件所涉及之法律見解具有原則
性者，始得向本院提出上訴狀並表明上訴理由，經最高行政法院許可，否則不得上訴
；如於本判決宣示後送達前提起上訴者，應於判決送達後二十日內補提上訴理由書（
均應依對造人數提出繕本）。
提起上訴應預繳送達用雙掛號郵票三九○元（三十四元及五元郵票各十份)。
中　　華　　民　　國　　 九十三　　 年　　　 四　　　 月　　 二十二 　　日
　　　　　　　　　　　　　　　　　 法院書記官　蔡  宗  融
